【裁判字號】    98,台上,779
【裁判日期】    980219
【裁判案由】    搶奪
【裁判全文】
最高法院刑事判決              九十八年度台上字第七七九號
上  訴  人  甲○○
上列上訴人因搶奪案件，不服台灣高等法院中華民國九十七年十
一月二十七日第二審判決（九十七年度上訴字第四０六四號，起
訴案號：台灣板橋地方法院檢察署九十六年度偵字第二二五三號
），提起上訴，本院判決如下：
    主  文
上訴駁回。
    理  由
按刑事訴訟法第三百七十七條規定，上訴於第三審法院，非以判
決違背法令為理由，不得為之。是提起第三審上訴，應以原判決
違背法令為理由，係屬法定要件。如果上訴理由書狀並未依據卷
內訴訟資料，具體指摘原判決不適用何種法則或如何適用不當，
或所指摘原判決違法情事，顯與法律規定得為第三審上訴理由之
違法情形，不相適合時，均應認其上訴為違背法律上之程式，予
以駁回。本件上訴人甲○○上訴意旨略稱：(一)、共同被告林律學
於原審審理中未證稱上訴人不會騎機車，而係稱上訴人有近視及
散光，平日不常戴眼鏡，所以夜間幾乎不騎機車，且案發現場光
線昏暗，在機車大燈關掉之情況下，上訴人不可能騎機車載林律
學搶奪陳麗安之財物。(二)、警方製作上訴人之警詢筆錄時，未依
法連續錄音，警詢筆錄無證據能力。(三)、陳麗安於原審稱歹徒頭
戴全罩式安全帽，足見其無從指認歹徒之臉部特徵，陳麗安當時
必受驚嚇，故其觀察及記憶必受影響，其指稱行搶者為機車後座
之林律學云云，有瑕疵而不足採；證人即聯盟通訊行股東兼店員
謝易州於原審雖證稱上訴人曾二次至其店內出售手機，第一次賣
一支，第二次賣二支云云，但其無法說出手機廠牌、型號，自不
足以證明該手機係陳麗安被搶之手機，故其證言不能證明上訴人
犯罪等語。
惟查證據之取捨、證據證明力之判斷，以及事實有無之認定，屬
事實審法院之職權，苟其取捨判斷與認定，並不違背論理法則及
經驗法則，即不容任意指為違法，而執為適法之第三審上訴理由
。本件原審認定上訴人有原判決所載與林律學共同搶奪陳麗安之
皮包（內有港幣一千二百元、身分證件、汽機車駕照及行車執照
、廠牌Hira、阿爾卡特手機各一支及存款簿等物），得手後共騎
機車逃逸，將搶來之二支手機由上訴人以新台幣（下同）一千元
之價格賣給聯盟通訊行之謝易州之犯行，係以上訴人及林律學於
警詢時均坦承有共同騎機車搶奪陳麗安之財物之犯行，陳麗安於
原審並結證出手行搶者為坐機車後座之林律學等語，證人謝易州
於原審亦證稱上訴人曾一次拿二支手機以一千元之價格售伊，該
手機為低階之手機等語，其所述手機價格、品牌較低與陳麗安被
搶之手機相符。上訴人曾自承共同對乙○○恐嚇取財時，騎走乙
○○之機車，足見上訴人會騎機車，依陳麗安所述，應係上訴人
騎機車後載林律學而共同搶奪陳麗安之財物等證據，予以綜合判
斷，認上訴人之犯行足堪認定。並以核上訴人所為，係犯刑法第
三百二十五條第一項之搶奪罪，於法定刑內量處其刑。且指駁、
說明上訴人否認犯罪，所辯何以為卸責之詞；林律學於原審否認
犯罪之辯詞及所稱上訴人不會騎機車云云，為迴護上訴人之詞；
警方製作上訴人之警詢筆錄時雖未全程錄音，但此未全程錄音取
得之供述筆錄，有無證據能力，應審酌司法警察（官）違背該法
定程序之主觀意圖、客觀情節、侵害犯罪嫌疑人權益之輕重、對
犯罪嫌疑人在訴訟上防禦不利益之程度，以及該犯罪所生之危害
，暨禁止使用該證據對於抑制違法蒐證之效果，及司法警察（官
）如依法定程序有無發現該證據之必然性等情形，本於人權保障
與社會安全之均衡維護精神，依比例原則，具體認定之。第一審
勘驗上訴人之警詢錄音帶，勘驗結果認上訴人警詢過程中，警員
詢問及上訴人回答之語氣均平順自然，並無強暴、脅迫、利誘等
不正方法取供之情，亦無警員告知上訴人只要承認搶奪，即毋庸
解送地檢署之情，此有第一審民國九十六年十二月七日勘驗筆錄
可稽；又證人即本件承辦警員李勇興、張家隆均於第一審審理時
證述：警詢時並未對上訴人言及只要承認搶奪，即毋庸移送地檢
署等語，再參以警方於製作林律學警詢筆錄時均全程連續錄音，
僅於製作上訴人之警詢筆錄時，部分警詢筆錄內容並無錄音等情
，則審酌前揭各項主客觀情形，本於人權保障與社會安全之均衡
維護精神，依比例原則認上訴人之警詢供述有證據能力等理由。
所為論斷均有卷存證據資料可資覆按。上訴意旨雖指摘原判決違
法，惟查林律學於原審審理中確有稱上訴人不會騎機車，上訴人
有近視及散光，怎麼可能騎車等語，有審判筆錄可稽，上訴意旨
謂林律學於原審未說上訴人不會騎機車云云，並非依據卷內資料
執為指摘之合法上訴理由。又警方製作上訴人之警詢筆錄時未全
程錄音，該筆錄何以有證據能力，原判決已詳其理由，上訴意
旨任意指摘為違法，並非適法之上訴理由。至於其他上訴意旨均
係就原審依憑證據所為認事採證職權之合法行使，以及原判決已
論列說明之事項，依憑己見任意指摘為違法，並重為事實之爭執
，否認犯罪，殊與法律規定得為第三審上訴理由之違法情形不相
適合。衡以前開說明，其上訴為違背法律上之程式，應予駁回。
據上論結，應依刑事訴訟法第三百九十五條前段，判決如主文。
中    華    民    國  九十八  年    二    月   十九   日
                      最高法院刑事第五庭
                          審判長法官  陳  正  庸
                                法官  賴  忠  星
                                法官  林  秀  夫
                                法官  宋      祺
                                法官  陳  祐  治
      本件正本證明與原本無異
                                      書  記  官
中    華    民    國  九十八  年    二    月  二十四  日
                                                     ｍ


司法院資訊處製作；財團法人民間司法改革基金會備份。
